【裁判字號】    98,交抗,2116
【裁判日期】    980908
【裁判案由】    違反道路交通管理處罰條例
【裁判全文】
臺灣高等法院交通事件裁定            98年度交抗字第2116號
抗  告  人
即受處分人  甲○○
上列抗告人因違反道路交通管理處罰條例案件，不服臺灣板橋地
方法院交通法庭，中華民國98年8 月5 日所為裁定（98年度交聲
字第1917號），提起抗告，本院裁定如下：
    主  文
抗告駁回。
    理  由
一、按受處分人，不服道路交通管理處罰條例第8 條主管機關所
    為之處罰，得於接到裁決書之翌日起20日內，向管轄地方法
    院聲明異議，同條例第87條第1 項定有明文。次按聲明異議
    ，應以司法狀紙，敘述異議之理由，提出於原處分機關為之
    。原處分機關應於接受異議書狀後5 日內，將該案卷宗及相
    關證物，送交該管法院或其分院交通法庭，道路交通案件處
    理辦法第13條定有明文。此係交通異議事件之程序規定，受
    處分人之聲明異議須合於此項程序規定，法院始得為實體上
    之審查。又按交通法庭認聲明異議不合法律上之程式，且無
    從補正者，應以裁定駁回之，道路交通案件處理辦法第18條
    前段亦有明文。復按依道路交通案件處理辦法第2 條規定，
    該辦法所稱之交通案件為「一、違反道路交通管理處罰條例
    經公路主管機關或警察機關或其聯合設置之裁決機關後，聲
    明異議之案件。二、道路交通刑事案件」，而依道路交通管
    理處罰條例第89條前段規定「法院受理有關交通事件，準用
    刑事訴訟法之規定」，另依違反道路交通管理事件統一裁罰
    基準及處理細則第5 條規定「處理違反道路交通管理事件，
    有關文書送達之程序，依行政程序法之規定」，而駕駛人因
    交通違規事件，經監理機關依道路交通管理處罰條例裁處罰
    鍰之裁決書，其性質屬於處理違反「道路交通管理」事件之
    行政文書，尚未達法院依道路交通案件處理辦法第2 條第 1
    款所稱之「聲明異議之案件」之交通案件之程度，自不適用
    道路交通管理處罰條例第89條前段所指之法院受理「交通事
    件」準用刑事訴訟法之規定。從而，有關裁決書送達之程序
    ，自應依違反道路交通管理事件統一裁罰基準及處理細則第
    5 條之規定，即適用行政程序法有關文書送達之規定。而行
    政程序法第72條第1 項前段規定「送達，於應受送達人之住
    居所、事務所或營業所為之」，同法第73條第1 項規定「於
    應送達處所不獲會晤應受送達人時，得將文書付與有辨別事
    理能力之同居人、受雇人或應送達處所之接收郵件人員」，
    亦即於應送達處所不獲會晤應受送達人時，將文書付與有辨
    別事理能力之同居人，即為合法送達。
二、經查：本件原處分機關所作之北監蘆字第裁46-C00000000號
    裁決書，經以郵寄掛號方式，於民國98年6 月16日投遞至抗
    告人位於臺北縣蘆洲市○○街91號7 樓之戶籍地址即實際住
    所而為送達，惟因未獲會晤本人，而將文書交與有辨別事理
    能力之同居人即抗告人之母劉林玉鳳，有上開交通部公路總
    局臺北區監理所蘆洲監理站送達證書1 紙附卷足憑。依首揭
    法條規定說明，上開裁決書已於98年6 月16日合法送達於抗
    告人。從而，抗告人如不服原處分機關所為前開裁決而欲聲
    明異議，其20日之合法提出異議期間即自98年6 月17日（即
    該裁決書送達之翌日）起算，至遲應於98年7 月8 日（原計
    算20日期間末日為98年7 月6 日，惟抗告人住所地位於臺北
    縣蘆洲市，依法院訴訟當事人在途期間標準第4 條第1 款第
    2 目之規定，應依同標準第2 條第1 款中之「地方法院在途
    期間」欄所載日數，扣除在途期間2 日）前聲明異議。然抗
    告人未於上開期日前聲明異議，卻遲至98年7 月14日始提出
    本件聲明異議狀，亦有公路總局臺北區監理所蘆洲監理站第
    三股收件章附於聲明異議狀上足參，是抗告人聲明異議，顯
    已逾20日之法定異議期間，原審據此裁定駁回抗告人之聲明
    異議，經核並無違誤。抗告人抗告意旨猶為實體上之爭執，
    為無理由，應予駁回。
三、據上論結，應依道路交通案件處理辦法第26條，刑事訴訟法
    第412 條，裁定如主文。
中    華    民    國    98    年    9     月    8     日
                  刑事第十庭審判長法  官  楊炳禎
                                  法  官  李春地
                                  法  官  陳春秋
以上正本證明與原本無異。
不得再抗告。
                                  書記官  李家敏
中    華    民    國    98    年    9     月    9     日


司法院資訊處製作；財團法人民間司法改革基金會備份。
